臺灣基隆地方法院刑事判決　　　　　　　100年度訴字第215號
公　訴　人　臺灣基隆地方法院檢察署檢察官
被　　　告　徐志華
上列被告因違反毒品危害防制條例案件，經檢察官提起公訴（10
0 年度毒偵字第374 號），被告並為有罪陳述，本院合議庭乃裁
定由受命法官獨任以簡式審判程序進行審理，並判決如下：
    主  文
徐志華施用第二級毒品，累犯，處有期徒刑月；又施用第一級
毒品，累犯，處有期徒刑柒月，扣案注射針筒壹支所內含之第一
級毒品海洛因水溶液併同無從與之完全析離之注射針筒壹支、海
洛因殘渣壹袋併同無從與之完全析離之分裝袋壹只，均沒收銷燬
。應執行有期徒刑玖月。扣案注射針筒壹支所內含之第一級毒品
海洛因水溶液併同無從與之完全析離之注射針筒壹支、海洛因殘
渣壹袋併同無從與之完全析離之分裝袋壹只，均沒收銷燬。
    事  實
一、前案紀錄：
  (一)徐志華前因初犯施用毒品案件，經觀察、勒戒後，認無繼續
    施用毒品之傾向，於民國88年6 月3 日經釋放出所，並由臺
    灣基隆地方法院檢察署檢察官於88年5 月31日，以88年度偵
    緝字第207 號為不起訴處分確定。
  (二)其後，又於前揭(一)所述之觀察、勒戒執行完畢經釋放出所以
    後之五年以內，再犯施用毒品案件（二犯施用毒品案件），
    經觀察、勒戒後，認無繼續施用毒品之傾向，於88年8 月19
    日經釋放出所，並由臺灣基隆地方法院檢察署檢察官於88年
    8 月16日，以88年度毒偵字第63號為不起訴處分確定。
  (三)嗣又分別因(甲)三犯施用毒品案件，經法院裁定強制戒治（惟
    則未予實際執行），並由臺灣基隆地方法院檢察署檢察官聲
    請以簡易判決處刑，經本院於88年12月22日，以88年度基簡
    字第1016號判決有期徒刑六月確定；(乙)四犯施用毒品案件（
    其強制戒治處分本應與三犯施用毒品案件合併進行，然亦未
    予實際執行），由臺灣基隆地方法院檢察署檢察官提起公訴
    ，經本院於89年11月13日，以89年度易字第527 號判決有期
    徒刑七月確定。所犯(甲)(乙)二案則經依序發監，迨90年11月19
    日始執行完畢（惟之於本案而言，尚不構成累犯）。
  (四)復五犯施用毒品案件，經法院裁定強制戒治（惟因毒品危害
    防制條例修正施行而於93年1 月9 日釋放出所，致未完成其
    本次毒癮戒斷之療程），並由臺灣基隆地方法院檢察署檢察
    官提起公訴，經本院於92年1 月29日，以92年度訴字第15號
    判決有期徒刑七月、五月，應執行有期徒刑十月確定，93年
    1 月9 日發監執行、93年11月8 日執行完畢（惟之於本案而
    言，亦不構成累犯）。
  (五)其後，另六犯施用毒品案件，由臺灣高雄地方法院檢察署檢
    察官提起公訴，經臺灣高雄地方法院於94年4 月29日，以94
    年度易字第476 號判決有期徒刑六月確定，94年9 月23日易
    科罰金執行完畢（惟之於本案而言，仍不構成累犯）。
  (六)繼而再分別因(丙)犯竊盜案件，經本院於95年6 月28日，以95
    年度易字第195 號判決有期徒刑七月確定；(丁)七犯施用毒品
    案件，由臺灣基隆地方法院檢察署檢察官提起公訴，經本院
    於95年6 月30日，以95年度訴更(一)字第4 號判決有期徒刑一
    年確定；(戊)八犯施用毒品案件，由臺灣基隆地方法院檢察署
    檢察官提起公訴，經本院於95年8 月4 日，以95年度易字第
    240 號判決有期徒刑四月確定；(己)九犯施用毒品案件，由臺
    灣基隆地方法院檢察署檢察官提起公訴，經本院於96年1 月
    11日，以95年度訴字第972 號判決有期徒刑八月確定。所犯
    (丙)(丁)(戊)(己)四案先經合併定刑為有期徒刑二年四月（本院96年
    度聲字第247 號裁定），嗣中華民國九十六年罪犯減刑條例
    公布施行，再依法減刑而後合併定刑為有期徒刑一年二月（
    本院96年度聲減字第467 號裁定），俟96年10月12日始執行
    完畢（構成累犯）。
  (七)又十犯施用毒品案件，由臺灣基隆地方法院檢察署檢察官提
    起公訴，經本院於96年12月12日，以96年度訴字第963 號判
    決有期徒刑七月確定，97年5 月19日發監執行、97年12月18
    日執行完畢（構成累犯）。
  (八)其後，則分別因(庚)十一犯施用毒品案件及另犯持有毒品案件
    ，由臺灣基隆地方法院檢察署檢察官提起公訴，經本院於98
    年4 月30日，以98年度訴字第357 號判決有期徒刑十月、三
    月，應執行有期徒刑十一月確定；(辛)十二犯施用毒品案件，
    由臺灣基隆地方法院檢察署檢察官提起公訴，經本院於98年
    4 月30日，以98年度訴字第410 號判決有期徒刑七月確定。
    所犯(庚)(辛)二案則經合併定刑為有期徒刑一年四月（本院98年
    度聲字第1082號裁定），98年9 月10日發監執行、99年12月
    2 日執行完畢（構成累犯）。
二、本案事實：
    徐志華猶不思戒除毒癮，復基於施用第二級毒品甲基安非他
    命之犯意，於100 年2 月9 日下午3 時，在基隆市安樂區之
    不詳友人住處，將甲基安非他命置入玻璃球吸食器內燒烤使
    生霧化白煙再以口鼻吸食，藉以施用第二級毒品甲基安非他
    命1 次。其後，復萌生施用第一級毒品海洛因之犯意，於10
    0 年2 月10日下午5 時，在其住處即基隆市安樂區○○○街
    32巷13之2 號，將稀釋後之海洛因置入注射針筒再持以施打
    ，藉以施用第一級毒品海洛因1 次。乃為警於同日晚間7 時
    20分，在上址搜索查獲，並扣得徐志華所有供上開施用第一
    級毒品所用之海洛因殘渣1 袋及內含第一級毒品海洛因水溶
    液（約0.22CC）之注射針筒1 支，嗣經徐志華同意而採其尿
    液送驗，結果呈嗎啡（海洛因代謝後尿液檢出成份）、甲基
    安非他命陽性反應。
三、案經基隆市警察局第二分局報告臺灣基隆地方法院檢察署檢
    察官偵查起訴。
    理  由
壹、程序事項
    本案被告徐志華所犯者非為死刑、無期徒刑、最輕本刑為三
    年以上有期徒刑之罪或高等法院管轄之第一審案件，其於準
    備程序進行中，先就被訴事實為有罪之陳述，經告知其簡式
    審判程序之旨，並聽取公訴人、被告之意見後，本院業已依
    刑事訴訟法第二百七十三條之一第一項規定，裁定由受命法
    官獨任以簡式審判程序進行本案之審理。
貳、實體事項
一、前揭事實業據被告徐志華於本院審理時坦承在卷；且有被告
    所有供上開施用第一級毒品所用之海洛因殘渣1 袋、內含第
    一級毒品海洛因水溶液（約0.22CC）之注射針筒1 支扣案暨
    基隆市警察局第二分局東光派出所查獲涉嫌毒品危害防制條
    例毒品初步鑑驗報告單、鑑驗照片各1 紙在卷可佐。又被告
    為警查獲而採集之尿液檢體，經送請臺灣尖端先進生技醫藥
    股份有限公司以氣相層析質譜儀法為確認檢驗之結果，呈嗎
    啡（海洛因代謝後尿液檢出成份）、甲基安非他命陽性反應
    ，此亦有臺灣尖端先進生技醫藥股份有限公司100 年2 月23
    日濫用藥物檢驗報告1 份，暨足與上開檢驗報告相對應之尿
    液檢體對照表1 件在卷可憑；參之以酵素免疫分析或薄層定
    性分析等方式為初步篩檢者，檢驗結果雖有相當程度偽陽性
    之可能，然以氣（液）相層析、質譜分析之儀器為交叉確認
    者，檢驗結果出現偽陽性之機率則極低，因而具有公信力，
    核足為對涉嫌人不利之認定；尤以「毒品施用後於尿液、血
    液中可檢出之最大時限，與施用劑量、施用頻率、施用方式
    、施用者飲水量之多寡、個人體質、代謝情況、檢體收集時
    間點及所用檢測方法之靈敏度等因素有關，因個案而異。依
    據Clarke's Isolation Identification of Drugs第二版記
    載，血液中藥物之半衰期（濃度減半所需時間）分別為古柯
    鹼0.7-1.5 小時、海洛因3 分鐘（其代謝物為嗎啡2-3 小時
    ）、嗎啡2-3 小時、大麻20-36 小時、安非他命12小時（當
    尿液偏酸性時，為4-8 小時）、甲基安非他命9 小時、Keta
    mine2-4 小時，而MDMA約8.49小時。一般於尿液中可檢出之
    最大時限，古柯鹼為施用後1-4 天、海洛因2-4 天、嗎啡2-
    4 天、大麻1-10天、安非他命1-4 天、甲基安非他命1-5 天
    、MDMA1-4 天、MDA 1-4 天、Ketamine2-4 天。」此復曾經
    行政院衛生署藥物食品檢驗局以92年7 月23日管檢字第0920
    005609號函釋在案。勾稽以觀，足見被告於本院審理時之任
    意性自白，與事實相符，堪可採信。再者，被告查有如本判
    決事實欄一所載施用毒品之前案紀錄。觀諸卷附臺灣高等法
    院被告前案紀錄表所載內容即明。從而，本案事證明確，參
    照最高法院97年9 月9 日97年度第5 次刑事庭會議二決議意
    旨、97年度臺非字第540、585號、98年度臺非字第127、211
    號暨99年度臺非字第216 號判決意旨，被告於初犯施用毒品
    案件之五年以內，再犯施用毒品之犯行，堪可認定，應依法
    論科。
二、論罪科刑：
  (一)查海洛因、安非他命類分別係毒品危害防制條例所列管之第
    一級、第二級毒品，此為該條例第二條第二項第一款、第二
    款所明定。按犯毒品危害防制條例第十條之罪（施用毒品罪
    ）者，檢察官應聲請法院裁定，令被告入勒戒處所觀察、勒
    戒，經勒戒處所陳報，認受觀察、勒戒人無繼續施用毒品傾
    向者，應即釋放，並為不起訴之處分；認有繼續施用毒品傾
    向者，即應聲請法院裁定令入戒治處所強制戒治，俟強制戒
    治期滿釋放，再為不起訴之處分。惟依上揭規定觀察勒戒或
    強制戒治執行完畢釋放後，五年內再犯毒品危害防制條例第
    十條之罪（施用毒品罪）者，檢察官即應依法追訴，毒品危
    害防制條例第二十條第一項、第二項、第二十三條第二項分
    別定有明文。
  (二)核被告於初犯施用毒品案件以後之五年以內，再犯施用第一
    級毒品海洛因、第二級毒品甲基安非他命之行為如本判決事
    實欄二之所載，各係犯毒品危害防制條例第十條第一項之施
    用第一級毒品罪及同條第二項之施用第二級毒品罪。被告施
    用毒品先、後持有第一級毒品海洛因、第二級毒品甲基安非
    他命之低度行為，各應分別為施用第一級、第二級毒品之高
    度行為所吸收，均不另論罪。
  (三)查起訴書雖誤繕被告施用第二級毒品之時間、地點，然此業
    據蒞庭檢察官於未變動其社會基本事實同一性之前提下，當
    庭更正如本判決事實欄之所載，此有本院審判筆錄在卷可稽
    ；核此更正範圍，亦無礙於原起訴所特定之事實。本於檢察
    一體之原則，本院當以蒞庭檢察官所到庭更正者，為起訴所
    指被告施用第二級毒品之犯罪時、地。
  (四)被告所犯上開二罪，犯意各別，行為互殊，應予分論併罰。
  (五)被告查有如本判決事實欄一(六)(七)(八)所載之犯罪科刑及刑之執
    行情形，此有臺灣高等法院被告前案紀錄表在卷可考。乃於
    前案有期徒刑執行完畢或受一部之執行而赦免後，五年以內
    ，故意再犯本起最重本刑有期徒刑以上之罪，為累犯，應依
    刑法第四十七條第一項規定，就其所犯各罪分別加重其刑。
  (六)本院審酌被告犯罪之動機、吸食頻率、曾有施用毒品之前科
    仍不知戒除，兼以被告犯後坦承犯行而表悛悔之犯後態度，
    及其本案所為雖對己身健康戕害甚鉅，然其究非可與侵害他
    人法益之犯罪行為等量齊觀，尤以之於此類「施用毒品」之
    行為人而言，毒品危害防制條例之立法目的亦非重在嚴懲，
    而係重在彼等「病患性」行為之矯治等一切情狀，分別量處
    如主文所示之刑，併定其應執行之刑。
  (七)扣案注射針筒1 支所內含之少量水溶液（約0.22CC）及殘渣
    1 袋，俱屬毒品危害防制條例第二條第二項所列管之第一級
    毒品海洛因，此除經被告敘明在卷（本院審判筆錄第2 頁至
    第3 頁），並有基隆市警察局第二分局東光派出所查獲涉嫌
    毒品危害防制條例毒品初步鑑驗報告單、鑑驗照片各1 紙附
    卷足考，核屬違禁物無疑；兼以復係被告供本案施用第一級
    毒品犯罪之所用，此亦經被告陳明無誤（同上卷頁），併同
    無從與之完全析離之注射針筒1 支及分裝袋1 只，均應依毒
    品危害防制條例第十八條第一項前段規定，於所犯該罪項下
    宣告沒收銷燬如主文之所示。
據上論斷，應依刑事訴訟法第二百七十三條之一第一項、第二百
九十九條第一項前段，毒品危害防制條例第二十三條第二項、第
十條第一項、第二項、第十八條第一項前段，刑法第十一條、第
四十七條第一項、第五十一條第五款，判決如主文。
本案經檢察官陳佳宏到庭執行職務。
中    華    民    國   100    年    4     月    6     日
                  刑事第五庭法  官  王慧惠
以上正本證明與原本無異。
如不服本判決應於收受送達後10日內向本院提出上訴書狀，並應
敘述具體理由；其未敘述上訴理由者，應於上訴期間屆滿後20日
內向本院補提理由書(均須按他造當事人之人數附繕本)「切勿逕
送上級法院」。
中    華    民    國   100    年    4     月    6     日
                            書記官  王一芳
附錄論罪法條：
毒品危害防制條例第10條第1 項、第2 項
施用第一級毒品者，處6 月以上5 年以下有期徒刑。
施用第二級毒品者，處3 年以下有期徒刑。